臺灣新北地方法院刑事判決
111年度審金訴字第269號
公  訴  人  臺灣新北地方檢察署檢察官
被      告  錢德禧



上列被告因違反洗錢防制法等案件，經檢察官提起公訴（111年
度偵字第31071號），被告於本院準備程序進行中就被訴事實為
有罪之陳述，經本院合議庭裁定由受命法官獨任進行簡式審判程
序，判決如下：
    主  文
錢德禧犯三人以上共同冒用公務員名義詐欺取財罪，處有期徒刑
壹年貳月。未扣案之犯罪所得新臺幣捌仟元沒收，於全部或一部
不能沒收或不宜執行沒收時，追徵其價額。
    事  實
一、錢德禧於民國111年3月底某日加入真實姓名年籍不詳、綽號
    「阿龍」（下稱「阿龍」）之成年人及其所屬之詐欺集團（
    下稱本案詐欺集團），擔任車手，負責提款等工作，每日報
    酬新臺幣（下同）2千元。錢德禧與「阿龍」及本案詐欺集
    團成年成員共同意圖為自己不法之所有，基於三人以上共同
    冒用公務員名義詐欺取財、洗錢及以不正方法由自動付款設
    備取得他人之物之犯意聯絡，先由本案詐欺集團不詳成年成
    員於111年3月29日上午某時，假冒檢察官之身分致電簡春霞
    ，佯稱：其涉及販賣靈骨塔詐欺案件，須交出涉案款項，否
    則將予以羈押，將派人收取金融帳戶之金融卡供保管云云，
    致簡春霞陷於錯誤，乃依指示於同日13時許，將其所有如附
    表一所示金融機構帳戶之金融卡置入信封袋內，放置於新北
    市板橋區住處（地址詳卷）1樓信箱上，並以電話告知本案
    詐欺集團成員上開金融卡密碼；嗣本案詐欺集團不詳成年成
    員於同日14時34分許，前往上開處所取走簡春霞交付之上開
    金融卡後，旋於111年3月30日8時許前某時，將之放置於桃
    園市中壢區中壢觀光夜市某公廁內，由錢德禧依「阿龍」之
    指示前往該夜市公廁拿取後，再於附表二編號1至18「提領
    時間」欄所示之時間，在附表二編號1至18「提領地點」欄
    所示地點之自動櫃員機，持附表二編號1至18「提領帳戶」
    欄所示金融機構帳戶之金融卡，以輸入向簡春霞詐得之密碼
    之不正方法，接續從附表二編號1至18「提領帳戶」欄所示
    金融機構帳戶中提領如附表二編號1至18「提領金額」欄所
    示之款項，合計70萬2千元，並於每日提領後，自提領款項
    中抽取2千元作為當日之報酬，再將其餘款項放置於桃園市
    中壢區中壢觀光夜市某公廁內而交予本案詐欺集團不詳成年
    成員，以此方法製造金流斷點，而共同掩飾、隱匿上開犯罪
    所得之去向，錢德禧並因而取得共計8千元之報酬。嗣簡春
    霞發覺受騙報警處理，經警調閱監視器錄影畫面進行比對，
    始循線查悉上情。
二、案經簡春霞訴由新北市政府警察局板橋分局報告臺灣新北地
    方檢察署檢察官偵查起訴。
    理  由
壹、程序方面：
    本件被告錢德禧所犯係死刑、無期徒刑、最輕本刑為3年以
    上有期徒刑以外之罪，其於準備程序中就被訴事實為有罪之
    陳述，經法官告知簡式審判程序之旨，並聽取公訴人及被告
    之意見後，依刑事訴訟法第273條之1第1項規定，由本院合
    議庭裁定由受命法官獨任進行簡式審判程序，且依刑事訴訟
    法第273條之2及第159條第2項規定，不適用傳聞法則有關限
    制證據能力之相關規定，合先敘明。
貳、實體方面：
一、上揭犯罪事實，業據被告錢德禧於警詢時、偵查中、本院準
    備程序及審理時均坦承不諱，核與證人即告訴人簡春霞於警
    詢中之證述相符，並有簡春霞彰化銀行、中華郵政板橋後埔
    郵局帳戶存摺封面及內頁影本各1份、中華電信股份有限公
    司用戶受信通信紀錄報表1紙、監視器錄影畫面截圖照片7張
    、監視器錄影畫面檔案光碟在卷可稽（見偵查卷第35至50頁
    ），足認被告之自白與事實相符，洵堪採為認定事實之依據
    。本案事證明確，被告犯行洵堪認定，應依法論科。
二、論罪科刑：
  ㈠按刑法第339條之2第1項之以不正方法由自動付款設備取得他
    人之物罪，其所謂「不正方法」，係泛指一切不正當之方法
    而言，並不以施用詐術為限，例如以強暴、脅迫、詐欺、竊
    盜或侵占等方式取得他人之提款卡及密碼，再冒充本人由自
    動提款設備取得他人之物，或以偽造他人之提款卡由自動付
    款設備取得他人之物等等，均屬之（最高法院94年度台上字
    第4023號判決要旨參照）。本件被告持以提領款項之金融卡
    ，係告訴人因受本案詐騙而交付，並未授權同意本案詐欺集
    團成員使用提領其帳戶內款項，則本案詐欺集團成員違反告
    訴人之意思，指示被告以插入自動櫃員機鍵入密碼而冒充告
    訴人本人擅自持卡提領，已屬刑法第339條之2第1項所謂之
    「不正方法」甚明。
　㈡又被告與本案詐欺集團成員分工合作，由本案詐欺集團不詳
    成員以電話對告訴人施行詐術，待告訴人上當受騙後，由告
    訴人將如附表一所示帳戶之金融卡交予本案詐欺集團不詳成
    員，再由被告持該等金融卡提領款項後再轉交其他成員，彼
    此分工，足認其與「阿龍」及本案詐欺集團其他成年成員間
    ，係在合同意思範圍內，各自分擔犯罪行為之一部，並相互
    利用他人之行為，以達遂行犯罪之目的，是被告自應就所參
    與犯行，對於全部所發生之結果，共同負責。而被告提領詐
    騙款項後，再將之轉交不詳成員，其所為使贓款迂迴層轉，
    切斷不法所得與犯罪者之關聯性，阻礙金流透明、製造金流
    斷點，致贓款難以追查，自該當於洗錢行為無訛。
　㈢是核被告所為，係犯刑法第339條之4第1項第1款、第2款之三
    人以上共同冒用公務員名義詐欺取財罪、同法第339條之2第
    1項之以不正方法由自動付款設備取得他人財物罪及洗錢防
    制法第14條第1項之洗錢罪。
  ㈣被告與「阿龍」及本案詐欺集團其他不詳成年成員，就上揭
    犯行間，有犯意聯絡及行為分擔，皆為共同正犯。
　㈤被告先後如附表二編號1至18所示多次以不正方法由自動付款
    設備取得他人之物之行為，係出於單一犯意，在相連及密切
    接近之時間內實施，侵害同一法益，各行為之獨立性極為薄
    弱，依一般社會健全觀念，在時間差距上，難以強行分開，
    應視為數個舉動之接續施行，為接續犯。
　㈥又被告上開三人以上共同冒用公務員名義詐欺取財、以不正
    方法由自動付款設備取得他人之物及洗錢之行為，具有局部
    之同一性，應認係以一行為同時觸犯上開三人以上共同冒用
    公務員名義詐欺取財罪、以不正方法由自動付款設備取得他
    人之物罪及洗錢罪3罪，為想像競合犯，應依刑法第55條規
    定，從一重之三人以上共同冒用公務員名義詐欺取財罪論處
    。被告此部分以不正方法由自動付款設備取得他人之物犯行
    雖未據檢察官起訴，然因與檢察官起訴之三人以上共同冒用
    公務員名義詐欺取財罪及洗錢罪部分有想像競合犯之裁判上
    一罪關係，已如前述，為起訴效力所及，本院自應併予審究
    。
　㈦按犯洗錢防制法第14條之罪，在偵查或審判中自白者，減輕
    其刑，洗錢防制法第16條第2項定有明文。次按想像競合犯
    之處斷刑，本質上係「刑之合併」。其所謂從一重處斷，乃
    將想像競合犯組成之評價上數罪，合併為科刑一罪，其所對
    應之刑罰，亦合併其評價上數罪之數法定刑，而為一個處斷
    刑。易言之，想像競合犯侵害數法益者皆成立犯罪，論罪時
    必須輕、重罪併舉論述，同時宣告所犯各罪名，包括各罪有
    無加重、減免其刑之情形，亦應說明論列，量刑時併衡酌輕
    罪部分量刑事由，評價始為充足，然後依刑法第55條前段規
    定「從一重處斷」，非謂對於其餘各罪可置而不論。因此，
    法院決定處斷刑時，雖以其中最重罪名之法定刑，做為裁量
    之準據，惟於裁量其輕重時，仍應將輕罪合併評價在內（最
    高法院108年度台上字第4405、4408號判決意旨參照）。經
    查，被告就其領取贓款及將款項交付予詐欺集團成員，進而
    掩飾犯罪所得去向與所在等事實，於偵查及本院審理時始終
    供述詳實，業如前述，堪認被告於偵查與審判中對所犯一般
    洗錢罪均坦承犯行，本應依洗錢防制法第16條第2項之規定
    減輕其刑，雖因想像競合犯之關係而從一重之三人以上共同
    冒用公務員名義詐欺取財罪處斷，上開輕罪之減輕其刑事由
    未形成處斷刑之外部性界限，然依前揭說明，仍應於依刑法
    第57條之規定量刑時，併予衡酌此部分減刑事由。
　㈧爰審酌被告正值青年，四肢健全、智識正常，卻不思循正途
    獲取財物，竟為圖一己私利，加入本案詐欺集團參與協力分
    工，以上開方式遂行渠等詐欺行為，貪圖分贓，惡性非輕，
    而被告於本案詐欺集團中擔任車手，雖非直接對告訴人施行
    詐術騙取財物，然被告之角色除供詐騙集團成員遂行詐欺取
    財之行為外，亦同時增加檢警查緝及告訴人求償之困難，危
    害社會秩序不輕，惟念其自始坦承犯行，核與洗錢防制法第
    16條第2項減輕其刑規定相符，並兼衡其素行、分工情形、
    參與程度、所得利益、告訴人所受損失非輕，及其自陳高中
    畢業之智識程度、目前在家裡幫忙、需照顧叔叔之生活狀況
    等一切情狀，量處如主文所示之刑，以資懲儆。
三、沒收：
  ㈠按犯罪所得，屬於犯罪行為人者，沒收之；前二項之沒收，
    於全部或一部不能沒收或不宜執行沒收時，追徵其價額，刑
    法第38條之1第1項前段、第3項分別定有明文。而二人以上
    共同犯罪，關於犯罪所得之沒收或追徵，倘個別成員並無犯
    罪所得，且與其他成員對於所得亦無事實上之共同處分權時
    ，同無「利得」可資剝奪，特別在集團性或重大經濟、貪污
    犯罪，不法利得龐大，一概採取絕對連帶沒收或追徵，對未
    受利得之共同正犯顯失公平。所謂各人「所分得」，係指各
    人「對犯罪所得有事實上之處分權限」，法院應視具體個案
    之實際情形，依自由證明程序釋明合理之依據以認定之。
  ㈡查，被告於警詢及偵查中均供稱於每日提領款項後，不論當
    日提領次數及筆數，均可自當日提領款項中抽取2千元作為
    報酬等語明確，則以被告本案提領之時間為111年3月30日、
    同年3月31日、同年4月1日、同年4月2日，共計4日，依此計
    算，被告本案之犯罪所得應為8千元（計算式：2千元×4日＝8
    千元），未據扣案，為避免被告無端坐享犯罪所得，且經核
    本案情節，宣告沒收並無過苛之虞，是以被告上開犯罪所得
    ，應依刑法第38條之1第1項前段、第3項之規定宣告沒收，
    於全部或一部不能沒收或不宜執行沒收時，追徵其價額。又
    衡諸目前司法實務查獲之案件，詐欺集團之車手通常負責提
    領贓款並暫時保管至贓款交付予上手詐欺集團成員，再由上
    手詐欺集團成員將車手所提領之贓款依一定比例發放予車手
    作為提領贓款之報酬，而車手對於所提領之贓款並無何處分
    權限，是本件被告對未扣案之贓款應無處分權限，除其自陳
    可取得之報酬外，亦無事實上之共同處分權限，是未扣案之
    贓款，除上述被告獲得之報酬部分外，爰不予宣告沒收，併
    此指明。
據上論斷，應依刑事訴訟法第273條之1第1項、第299條第1項前
段，洗錢防制法第14條第1項，刑法第28條、第339條之2第1項、
第339條之4第1項第1款、第2款、第55條、第38條之1第1項前段
、第3項，刑法施行法第1條之1第1項，判決如主文。
本案經檢察官黃國宸提起公訴，經檢察官高智美到庭執行職務。
中　　華　　民　　國　　111 　年　　11　　月　　30　　日
                  刑事第二十五庭  法  官      曾淑娟
上列正本證明與原本無異。　　　　　　　　　
如不服本判決，應於判決送達後20日內敘明上訴理由，向本院提
出上訴狀（應附繕本），上訴於臺灣高等法院。其未敘述上訴理
由者，應於上訴期間屆滿後20日內向本院補提理由書「切勿逕送
上級法院」。
                                  書記官      王若安
中　　華　　民　　國　　111 　年　　12　　月　　1 　　日
附錄本案論罪科刑法條全文：
洗錢防制法第14條
有第2條各款所列洗錢行為者，處7年以下有期徒刑，併科新臺幣
5百萬元以下罰金。
前項之未遂犯罰之。
前二項情形，不得科以超過其特定犯罪所定最重本刑之刑。

中華民國刑法第339條之2
意圖為自己或第三人不法之所有，以不正方法由自動付款設備取
得他人之物者，處3年以下有期徒刑、拘役或30萬元以下罰金。
以前項方法得財產上不法之利益或使第三人得之者，亦同。
前二項之未遂犯罰之。
　
中華民國刑法第339條之4
犯第339條詐欺罪而有下列情形之一者，處1年以上7年以下有期
徒刑，得併科1百萬元以下罰金：
一、冒用政府機關或公務員名義犯之。
二、三人以上共同犯之。
三、以廣播電視、電子通訊、網際網路或其他媒體等傳播工具，
    對公眾散布而犯之。
前項之未遂犯罰之。　

附表一
編號 金融機構帳戶 帳號 1 彰化銀行 00000000000000 2 中華郵政板橋後埔郵局 00000000000000 

附表二
編號 提領時間 提領地點 提領金額（新臺幣） 提領帳戶 1 111年3月30日9時49分許 桃園市○○區○○路000○0號桃園民生路郵局 60,000元 簡春霞中華郵政板橋後埔郵局帳號00000000000000號帳戶 2 111年3月30日9時50分許  60,000元  3 111年3月30日9時51分許  30,000元  4 111年3月31日8時22分許 桃園市○○區○○路000號中壢龍東路郵局 60,000元  5 111年3月31日8時22分許  60,000元  6 111年3月31日8時24分許  30,000元  7 111年4月1日4時23分許  60,000元  8 111年4月1日4時24分許  60,000元  9 111年4月1日4時25分許  30,000元  10 111年4月2日1時54分許  15,000元  11 111年3月30日8時21分許 桃園市○○區○○路0段000號彰化銀行八德分行 30,000元 簡春霞彰化銀行帳號00000000000000號帳戶 12 111年3月30日8時22分許  30,000元  13 111年3月30日8時23分許  30,000元  14 111年3月30日9時7分許 桃園市○○區○○路000號彰化銀行北桃園分行 30,000元  15 111年3月30日9時8分許  30,000元  16 111年3月31日9時23分許  30,000元  17 111年3月31日9時24分許  30,000元  18 111年3月31日10時56分許 桃園市○○區○○路00號彰化銀行桃園分行 27,000元